臺灣桃園地方法院交通事件裁定　　　　100年度交聲字第145號
原處分機關　交通部公路總局臺北區監理所
異　議　人
即受處分人　郭宣亨
上列異議人即受處分人因違反道路交通管理處罰條例事件，對於
交通部公路總局臺北區監理所於中華民國100 年2 月22日以北監
營裁字第裁40-DB0000000號違反道路交通管理事件裁決書所為之
處分，聲明異議，本院裁定如下：
    主  文
異議駁回。
    理  由
一、原處分意旨略以：異議人即受處分人郭宣亨於民國100 年1
    月4 日13時05分許，駕駛車牌號碼8HU-983 號普通重型機車
    ，行經桃園縣中壢市○○路與三光路口時，為桃園縣政府警
    察局中壢分局興國派出所警員當場舉發異議人有「駕車行經
    有燈光號誌管制之交岔路口闖紅燈（中正路紅燈左轉三光路
    ）」之違規事實，並填製桃園縣政府警察局桃警局交字第DB
    0000000 號舉發違反道路交通管理事件通知單，異議人雖於
    100 年1 月18日提出書面申訴，惟經原處分機關認定異議人
    確有上開違規事實，爰依道路交通管理處罰條例第53條第1
    項規定及違反道路交通管理事件統一裁罰基準表，裁處異議
    人罰鍰新臺幣（下同）1,800 元，並依同條例第63條第1 項
    第3 款規定記違規點數3 點等語。
二、聲明異議意旨略以：伊當日並無違反交通號誌、無闖紅燈之
    情事，當地交岔路口並無兩段式左轉之標線，故可逕行左轉
    ，爰依法聲明異議，請求撤銷原處分等語。
三、按駕駛人駕駛汽車，應遵守道路交通標誌、標線、號誌之指
    示，行駛至交岔路口，其行進、轉彎，應遵守燈光號誌，而
    車輛面對行車管制號誌圓形紅燈表示禁止通行，不得超越停
    止線或進入路口，道路交通安全規則第90條、第102 條第1
    項第1 款、道路交通標誌標線號誌設置規則第206 條第5 款
    分別定有明文。次按汽車駕駛人，行經有燈光號誌管制之交
    岔路口闖紅燈者，處1,800 元以上5,400 元以下罰鍰；汽車
    駕駛人有前條情形者，除依原條款處罰鍰外，並予記違規點
    數3 點，道路交通管理處罰條例第53條第1 項、第63條第1
    項第3 款定有明文。再按道路交通管理處罰條例所稱之「車
    輛」，係指在道路上以原動機行駛之汽車（包括機器腳踏車
    ）或以人力、獸力行駛之車輛；道路交通安全規則所稱之「
    汽車」，係指在道路上不依軌道或電力架線而以原動機行駛
    之車輛（包含機器腳踏車），道路交通管理處罰條例第3 條
    第8 款、道路交通安全規則第2 條第1 項第1 款分別訂有明
    文。
四、經查：上開違規事實，業據證人即舉發本件違規之員警顏成
    翰於本院訊問中具結證稱：伊當時開巡邏汽車行經中壢市○
    ○路與三光路口執行巡邏勤務，伊行駛在中正路上、前面接
    志廣路綠燈準備起步，看到右前方中正路口有一台摩托車雙
    載，異議人在伊斜對向的中正路左轉往三光路，此時異議人
    行向燈號是紅燈，伊確實看到異議人雙載且紅燈左轉，伊即
    鳴警示燈，右轉去攔查異議人，攔查地點在三光路和中央西
    路二段路口（詳參本院第29頁證人當庭手繪舉發現場路線圖
    ）；監視錄影光碟畫面一開始三光路上汽車停止，此時是因
    為三光路上的號誌已經由綠燈轉為紅燈，此時志廣路跟中正
    路直行道路雙向皆為綠燈，此時斜對向的中正路號誌為紅燈
    ，此紅燈號誌旁有立一藍色標誌，上面註名是中正路專用號
    誌；異議人所述當時所見燈號與中正路上藍色專用號誌立牌
    的號誌燈是一樣的，如果異議人所述燈號當時是綠燈的話，
    伊方向的號誌當時就會是紅燈，不可能同時是綠燈，伊所在
    的中正路往志廣路雙向是綠燈時，異議人所在的中正路斜對
    向一定是紅燈，等到伊所在之中正路往志廣路雙向變為紅燈
    時，異議人所在的中正路斜對向才會變成綠燈，才可以左轉
    等語綦詳，並經本院當庭勘驗該路口監視錄影光碟結果，畫
    面可見情形核與證人上開所述相符，並有勘驗筆錄在卷可佐
    。而證人為取締交通違規之公務員，渠為達維護交通秩序、
    安全之行政目的而依法執行公權力，與異議人素不相識，衡
    情當已無甘冒須負擔偽證罪刑事責任之風險，故意誣指異議
    人違規之必要，且按考量交通違規行為又多屬迅速、稍縱即
    逝及不可回復等特性，舉發機關或原處分機關若能提出更多
    之法定證據方法，例如人證、書證、物證等證據資料以供司
    法審查之交通法庭加以判斷該交通違規行為之存否，自屬允
    當，惟若因前揭交通違規行為特性而無法提供更多相關之書
    證、物證時，則舉發員警於司法審查之訴訟程序上立於證人
    之地位而證述其當時親身目擊及見聞之交通違規行為經過，
    亦屬於法定證據方法之一之人證證述，於法亦不有違，至於
    舉發員警立於證人之地位所為之證述是否可採，此乃交通法
    庭依經驗及論理法則判斷其證明力為何而得否採擇之心證層
    次，斷不可以舉發員警作為證人之所述，因不可能反於其先
    前所為舉發而認均不可採，而全盤否定其立於證人地位所為
    之陳述。準此，本件證人顏成翰既於本院訊問中居於證人之
    地位，具結陳述其所親身目擊、見聞異議人之上開違規事實
    ，本院認自足以擔保其證詞之憑信性。又異議人對於上揭時
    段，經過該路口及其行進方向之事實並不爭執，此外復查無
    其他任何事證可認證人顏成翰上開證述有何瑕疵或與事理相
    違而可認與事實不符之處，本院依直接審理所得心證，堪認
    其依自己親自見聞所為之上開證述與事實相符，異議人空言
    否認闖紅燈云云，並無事證可稽，尚難採信。至異議人另辯
    稱該路口無兩段式左轉標線，可逕行左轉云云，惟本件原舉
    發單位及原處分機關均係以異議人有「駕車行經有燈光號誌
    管制之交岔路口闖紅燈（紅燈左轉）」之違規行為而舉發、
    裁罰，且異議人違規當時行經之交岔路口所應遵循之交通號
    誌燈號係屬紅燈，已如前述，是本件異議人違規路口有無兩
    段式左轉標線與本件違規實屬無關，併此指明。
五、綜上所述，異議人確有上開違規行為，原處分機關依道路交
    通管理處罰條例第53條第1 項、第63條第1 項第3 款，違反
    道路交通管理事件統一裁罰基準及處理細則，以及違反道路
    交通管理事件統一裁罰基準表所載之裁罰標準相關規定，裁
    處異議人罰鍰1,800 元，並記違規點數3 點，經核洵無違誤
    ，是本件異議為無理由，自應予駁回。
六、依道路交通管理處罰條例第87條第2 項、道路交通事件處理
    辦法第18條，裁定如主文。
中    華    民    國  100     年    7     月    18    日
                          交通法庭   法  官  陳秋君
以上正本證明與原本無異。
如不服本裁定，應於裁定送達後5 日內向本院提出抗告狀。
                                     書記官  吳采蓉
中    華    民    國   100    年    7     月    21    日